【裁判字號】    99,監宣,312
【裁判日期】    991004
【裁判案由】    聲請監護宣告等
【裁判全文】
臺灣高雄地方法院民事裁定             99年度監宣字第312號
聲   請   人   乙○○
受監護宣告人   丙○○○
上列聲請人聲請監護宣告等事件，本院裁定如下：
    主    文
宣告丙○○○（女，民國○○年○○月○ 日生，身分證統一編號：Ｚ0
00000000號）為受監護宣告之人。
選定聲請人乙○○（女，民國○○年○ 月○ 日生，身分證統一編號
：Ｚ000000000號）為受監護宣告人丙○○○之監護人。
指定甲○○（女，民國○○年○○月○ 日生，身分證統一編號：Ｚ000
000000號）為會同開具財產清冊之人。
聲請程序費用由受監護宣告人丙○○○負擔。
    理    由
一、聲請意旨略以：應受監護人丙○○○為聲請人乙○○之母，
    丙○○○於95年8 月22日接受開顱手術，現意識不清，致不
    能為意思表示或受意思表示，或不能辨識其意思表示之效果
    ，有診斷書及身心障礙手冊可證，為此，爰依民事訴訟法第
    597 條以下規定，請求法院選定聲請人乙○○為丙○○○之
    監護人，並指定甲○○為會同開具財產清冊之人等語。
二、按「對於因精神障礙或其他心智缺陷，致不能為意思表示或
    受意思表示，或不能辨識其意思表示之效果者，法院得因本
    人、配偶、四親等內之親屬、最近一年有同居事實之其他親
    屬、檢察官、主管機關或社會福利機構之聲請，為監護之宣
    告」，98年11月23日修正生效之民法第14條第1 項定有明文
    ；次按「法院為監護之宣告時，應依職權就配偶、四親等內
    之親屬、最近一年有同居事實之其他親屬、主管機關、社會
    福利機構或其他適當之人選定一人或數人為監護人，並同時
    指定會同開具財產清冊之人」，98年11月23日修正生效之民
    法第1111條第1 項亦有明文規定。
三、經查：
  (一)聲請人主張之上開事實，業據其提出戶籍謄本、身心障礙手
    冊、診斷證明書及同意書等件為證，並經本院於99年9 月14
    日下午3 時，在人愛養護之家（高雄市小港區○○○○ 路710
    號）於鑑定人謝佳峰醫師（現為靜和醫院精神科醫師）面前
    訊問丙○○○。法官當場點呼丙○○○姓名三次，丙○○○
    有反應，但語言不清晰，無法瞭解其意義，雙手會動但戴手
    套，下肢完整但無力需坐輪椅，使用尿布，需專人餵食、洗
    澡。並經鑑定人謝佳峰醫師認為：病患有腦血管瘤破裂，手
    術後4 年，併有腦積水後遺症，造成失智狀態。有語言、意
    識狀態的障礙，無法切題回答問題，也無判斷能力，經過治
    療，亦無回復正常之可能。屬因其他心智缺陷致不能為意思
    表示或受意思表示，或不能辨識其意思表示之效果等語（見
    本院卷99年9 月14日之勘驗筆錄）。綜合上情，堪認丙○○○已因其他心智缺陷致不能為意思表示或受意思表示，或不
    能辨識其意思表示之效果，爰依法宣告丙○○○為受監護宣
    告之人。
  (二)又聲請人聲請選定由其擔任丙○○○之監護人乙節，查乙○○為丙○○○之女兒，丙○○○平日亦由聲請人照顧，聲請
    人了解丙○○○財務狀況，由其擔任丙○○○之監護人，尚
    符合其最佳利益，爰選定聲請人為丙○○○之監護人。其應
    負責護養、照顧及妥善治療丙○○○身體及生活，並依民法
    第1112條之規定，其於執行有關受監護人之生活、護養療治
    及財產管理之職務時，應尊重受監護人之意思，並考量其身
    心狀態與生活狀況。
  (三)另聲請人聲請指定由甲○○擔任會同開具財產清冊之人乙節
    ，查甲○○為丙○○○之媳婦，丙○○○尚有長子魏焜國、
    次子魏焜堂、三子魏武宏，上開三人已出具同意由乙○○任
    丙○○○之監護人，甲○○為會同開具財產清冊之人之同意
    書，甲○○亦同意擔任而簽名在卷，本院認由甲○○擔任會
    同開具財產清冊之人，尚無不當，爰依上揭法條規定，指定
    甲○○擔任會同開具財產清冊之人。
四、又依民法第1113條準用同法第1099條、1099條之1 之規定，
    於監護開始時，監護人對於受監護宣告人丙○○○之財產，
    應會同甲○○，於2 個月內開具財產清冊並陳報法院，於完
    成並陳報法院前，監護人對於受監護人之財產，僅得為管理
    上必要之行為，附此敘明。
五、依民事訴訟法第608條第1項，裁定如主文。
中    華    民    國    99    年    10    月     4    日
                        家事法庭法  官  劉建利
正本係照原本作成。
本件不得抗告（主文第一項依法不得抗告；第二、三項亦經當事
人捨棄抗告，亦不得抗告）。
中    華    民    國    99    年    10    月     4    日
                                書記官  張金蘭

司法院資訊處製作；財團法人民間司法改革基金會備份。
